臺灣高等法院花蓮分院刑事判決　　　　　　　　　　九十三年度上易字第一五號
　　上訴人即被告　乙○○
　　選任　辯護人　王政琬律師
右上訴人即被告因贓物案件，不服臺灣花蓮地方法院九十三年度花易字第四八號中華
民國九十三年八月十九日第一審判決（起訴案號：臺灣花蓮地方法院檢察署九十三年
度偵字第四六四號），提起上訴，本院判決如左：
    主  文
原判決撤銷。
乙○○無罪。
    理  由
一本件公訴意旨略以：乙○○係金山資源回收場負責人，其於九十三年一月八日上午
  十一時三十分許，明知梁誌維、顏金海二人所持有之鋁門（十一片）及鋁門窗（六
  片）係竊自花蓮市影劇四村之贓物（為甲○○所有），仍以新台幣（以下同）六千
  四百元之價格予以買受，因認乙○○涉有刑法第三百四十九條第二項之贓物罪嫌云
  云。
二本件公訴人認被告涉有贓物罪嫌，無非係以梁誌維、顏金海之自白及被害人甲○○
  之指訴為其論據。
三惟查：被告於偵審中一再堅稱：梁誌維、顏金海二人自稱渠等係拆屋承包商（拆屋
  工人），渠等以電話催促伊儘快前往載運，伊到場後還問渠等東西有無問題，經伊
  等保證東西沒有問題，如有問題願負法律責任等語，伊不疑有他，才將該批鋁門及
  鋁窗載回回收場過磅後，以市價（每公斤三十四元）予以購買，伊並無購買贓物之
  犯意等語。其辯解經核與證人（被告所僱用之員工）孫茂桐於原審所證情節大致相
  符（見原審卷第四一頁）。證人顏金海亦坦承：被告確曾有問伊東西有沒有問題，
  經伊告知沒有問題，如有問題伊會負責等語後，被告才予以購買（見原審卷第七二
  至七三頁），已堪認被告主觀上並無購買贓物之意思。另參照被告係將該批鋁門、
  鋁窗載回回收場過磅後，才以六千四百六十元之價格予以購買（見顏金海於警詢中
  之陳述），核與一般蒐購廢棄鋁製品之程序相同，被告所辯伊購買之價格（每公斤
  三十四元）與一般市價（每公斤三十二至三十三元）相近，亦有原審向花蓮縣廢棄
  物回收商業同業公會九十三年六月十七日九三花廢收金字第五號函附原審卷可按（
  見原審卷第二八頁），客觀上亦無被告以顯不相當之價格購物之事實，衡情自難以
  推測之詞遽認被告有買贓之認識。
四至梁誌維、顏金海二人雖於原審否認渠等曾向被告自稱係拆屋承包商或拆屋工人，
  且辯稱：渠等係向被告稱：現場是空屋，東西是沒有人要的云云。惟梁誌維、顏金
  海二人如果坦承渠等曾經向被告以自稱渠等是拆屋承包商（拆屋工人）之方式博取
  被告之信賴而出售該批鋁門、鋁窗，尚有可能因渠等施用詐術而另涉及刑法上之詐
  欺罪名，依一般經驗法則，即使確有其事，渠等為推卸責任而予以否認之可能性顯
  然不能排除，渠等前揭不利於被告之陳述，衡情亦不足以作為被告不利之證據。另
  依被害人甲○○於警詢中之陳述觀之，伊並未親見被告與梁誌維、顏金海二人交易
  之過程（見警詢卷第二六頁），故其陳述顯然不足以作為被告有罪之證明，公訴人
  依據甲○○之指訴作為起訴之依據，亦顯有誤會。
五另被害人甲○○既未親見被告與梁誌維、顏金海之交易過程，故其證詞顯然無助於
  本案關鍵事實（被告是否有買贓之認識）之釐清，本院認並無傳訊其到庭作證之必
  要，亦附此一併敘明。
六原審失察，遽對被告論罪科刑，尚有未合，被告上訴意旨否認犯罪，為有理由，應
  予撤銷改判，改諭知被告無罪之判決。
七據上論斷，應依刑事訴訟法第三百六十九條第一項前段、第三百六十四條、第三百
  零一條第一項前段，判決如主文。
本案經檢察官李土城到庭執行職務。
中      華      民      國    九十三    年      十      月     二十     日
                                    審判長法官  謝  志  揚
                                          法官  蔣  有  木
                                          法官  何  方  興
右正本證明與原本無異。
本件不得上訴。
                                        書記官  劉  妙  娘
中      華      民      國    九十三    年      十      月     二十     日
